臺灣苗栗地方法院刑事判決　　　　　　　　　　　　　九十一年度訴字第一五七號
　　公　訴　人　臺灣苗栗地方法院檢察署檢察官
　　被　　　告　乙○○
　　　　　　　　甲○○
右列被告等因脫逃案件，經檢察官提起公訴（九十年度偵字第四○六號），本院判決
如左：
    主  文
乙○○共同公務員縱放職務上依法逮捕之人，處有期徒刑壹年貳月，緩刑肆年。
甲○○共同公務員縱放職務上依法逮捕之人，處有期徒刑壹年，緩刑參年。
    事  實
一、乙○○、甲○○於民國八十九年十一月間，分別擔任苗栗縣警察局頭份分局南埔
    派出所（下稱南埔派出所）主管及警員，均係依法令從事公務之人員。八十九年
    十一月十五日上午十一時二十分許，乙○○接獲民眾報案，前往苗栗縣南庄鄉南
    富村十三鄰大南埔三號附近，處理蕭阿煥因農田灌溉用水排放與黃國雄家人產生
    之爭執，引發黃國雄之不滿與乙○○發生拉扯，乙○○與趕來支援之甲○○乃本
    於職務合力將黃國雄以妨害公務之現行犯依法逮捕，其間因黃國雄之弟黃國富阻
    撓乙○○逮捕黃國雄，亦為乙○○、甲○○以妨害公務之現行犯依法一併逮捕帶
    回南埔派出所（黃國雄妨害公務部分，業經本院判處拘役四十日，如易科罰金，
    以三百元折算一日確定，現上訴臺灣高等法院臺中分院中，黃國富妨害公務部分
    ，另由本院判決無罪，現送達判決中）。乙○○於回到南埔派出所後，即經支援
    警員黃學文製作筆錄，表明對黃國雄、黃國富二人提出傷害、毀損罪之告訴。嗣
    因地方士紳劉榮昌、黃建源等人介入協調該起糾紛，黃國雄、黃國富二人乃書立
    道歉和解書一紙交予乙○○以示歉意，致乙○○、甲○○二人雖明知黃國雄、黃
    國富二人均係依法逮捕之現行犯，於警局詢問調查後，即應依法解送臺灣苗栗地
    方法院檢察署交由檢察官為人犯後續之處置，然乙○○、甲○○因見黃國雄、黃
    國富二人已示歉意、為地方和諧起見，竟基於共同犯意之聯絡，於同日下午五時
    許，在乙○○之授意下，任由黃國雄、黃國富二人離開南埔派出所而縱放之。
二、案經黃國雄、黃國富告發後由臺灣苗栗地方法院檢察署檢察官偵查起訴。
    理  由
一、訊據被告乙○○、甲○○對於右揭事實均坦白承認，核與告發人黃國雄表示：警
    員於當場逮捕我，上完手銬後有說我妨害公務，後來簽完和解書後就放我們走，
    未將我們帶到頭份分局及地檢署，及告發人黃國富表示：被帶到派出所時警察有
    說我妨害公務，在簽完和解書後乙○○叫我們離開，甲○○在旁邊，八十九年十
    一月十五日當日沒有被移送分局及地檢署之詞相符，參以刑事訴訟法第九十二條
    第二項規定：「司法警察官、司法警察逮捕或接受現行犯者，應即解送檢察官。
    但所犯最重本刑為一年以下有期徒刑、拘役或專科罰金之罪、告訴或請求乃論之
    罪，其告訴或請求已經撤回或已逾告訴期間者，得經檢察官之許可，不予解送。
    」，而本案告發人黃國雄、黃國富所犯妨害公務案件，係刑法第一百三十五條第
    一項之罪，其最重本刑為三年，故被告二人依法於逮捕現行犯後，應即解送檢察
    官，並無逕行釋放告發人二人之權，乃竟於告發人二人簽下和解書後，逕行釋放
    告發人二人，其縱放職務上依法逮捕之人之事實明確，犯行均堪認定。
二、核被告二人所為，均係犯刑法第一百六十三條第一項之公務員縱放職務上依法逮
    捕之人罪。被告二人就上開犯行，具犯意聯絡及行為分擔，均為共同正犯。被告
    二人同時縱放依法逮捕之黃國雄、黃國富，所侵害法益仍屬一個國家法益，應認
    為一行為觸犯一罪名（最高法院廿八年上字第一○九三號判例參照）。爰審酌被
    告乙○○於案發時係南埔派出所主管，甲○○則為該所警員，均係任職警察，為
    打擊不法盡心盡力，雖因本案觸法，然究其原因無非係體念黃國雄、黃國富係一
    時衝動而妨害公務，且在黃國雄及黃國富二人簽下和解書後，為求地方和諧，始
    給予黃國雄、黃國富二人自新之機會，一時失慮而誤觸法網及檢察官之求刑等一
    切情狀，分別量處如主文所示之刑。查被告二人素行良好，前均未曾受有期刑以
    上刑之宣告，有臺灣苗栗地方法院檢察署刑案資料查註紀錄表及臺灣高等法院被
    告全國前案紀錄表各一份在卷可參，其二人經此科刑教訓，今後應益知慎戒，信
    無再犯之虞，本院認本案刑之宣告，以暫不執行為適當，爰併諭知乙○○緩刑四
    年，甲○○緩刑三年，以勵自新。
據上論斷，應依刑事訴訟法第二百九十九條第一項前段，刑法第二十八條、第一百六
十三條第一項、第七十四條第一款，判決如主文。
本案經檢察官李基彰到庭執行職務
中      華      民      國    九十一    年      七      月      九      日
                                臺灣苗栗地方法院刑事第二庭
                                        法  官  黃  建  都
右正本證明與原本無異
如不服本判決，應於判決送達後十日內向本院提出上訴狀（應附繕本），上訴於臺灣
高等法院臺中分院。
                                        書記官  黃  士  益
中      華      民      國    九十一    年      七      月      九      日
附錄法條：
刑法第一百六十三條
公務員縱放職務上依法逮捕拘禁之人或便利其脫逃者，處一年以上七年以下有期徒刑
。
